臺灣高雄地方法院刑事判決　　　　　　　　　　　　八十九年度訴字第一八號
　　公　訴　人　臺灣高雄地方法院檢察署檢察官
　　被　　　告　甲○○
　　指定辯護人　本院
右列被告因偽造有價證券等案件，經檢察官提起公訴（八十九年度偵字第三八七八號
），本院判決如左：
    主  文
甲○○連續意圖供行使之用，而偽造有價證券，處有期徒刑壹年拾月，偽造如附表編
號一至五所示之支票伍紙，均沒收。又連續行使偽造私文書，足以生損害於他人，處
有期徒刑參月，讓渡證書上偽造之「丙○○」署名壹枚，沒收。應執行有期徒刑貳年
，偽造如附表編號一至五所示之支票伍紙及讓渡證書上偽造之「丙○○」署名壹枚，
均沒收。
    事  實
一、甲○○與丙○○原係夫妻關係，丙○○曾請領付款人為臺灣南區郵政管理局之郵
    政劃撥儲金支票簿供甲○○做生意使用，甲○○有使用支票之必要時須告知丙○
    ○由丙○○親自蓋章，惟甲○○竟基於意圖供行使之用之概括犯意，於民國八十
    七年間，未經丙○○之同意，盜用丙○○印章蓋印在如附表編號一至五所示之支
    票上，而連續偽造發票人為丙○○、付款銀行為臺灣南區郵政管理局之如附表所
    示之支票五紙，並將該偽造之支票分別交付予乙○○、地下錢莊等人。甲○○另
    基於行使偽造私文書之概括犯意，先於八十六年九月二十日，未經丙○○之同意
    ，在讓渡證書保證人欄偽造「丙○○」之署名，並盜用丙○○之印章蓋印於讓渡
    證書上，而偽造丙○○擔任保證人之讓渡證書，並持之向他人行使以借款周轉，
    足以生損害於丙○○本人，復於八十七年間某日，未經丙○○之同意，盜用丙○
    ○之印章蓋印於未填載發票日面額二十萬元之無效支票上（詳如附表編號六所載
    ），而偽造私文書一紙，並持該私文書向地下錢莊借款，足以生損害於丙○○。
二、案經丙○○訴由台灣高雄地方法院檢察署檢察官偵查起訴。
    理  由
一、訊據被告甲○○固不諱言如附表所示之支票六紙為其以丙○○名義簽發，讓渡書
    上之丙○○署押為其所簽、丙○○印文為其盜蓋之事實，惟矢口否認有何偽造有
    價證券、行使偽造私文書之犯行，辯稱：當初係因其經營工程生意之需而請領支
    票使用，丙○○對於簽發上開支票均知情，又因丙○○上班很忙，遂委由其代為
    在讓渡證書上簽名蓋章云云。惟查：右揭事實，業據告訴人丙○○於偵查、審理
    中指訴：如附表所示之支票，均係被告未經其同意而擅自蓋用印章偽造，當初申
    請支票雖係為供被告經營生意使用，惟被告填具票面金額後須交由其親自蓋章，
    支票之印鑑章亦由其保管，又其對於讓渡書之事全然不知，係事後地下錢莊之人
    持附表編號一、二、六之支票、被告之本票及讓渡證書向其討債，其乃以二十萬
    元將支票、本票、讓渡證書贖回等語綦詳，被告於偵查中亦自始供承：讓渡證書
    上之丙○○署名、印文為其所簽寫及蓋印，並無經丙○○同意等語在卷（偵卷二
    二頁背面、二八頁背面），並有附表所示支票六紙之影本及讓渡證書附卷可稽。
    又附表編號一、二、六所示支票上所蓋用之印文與所留存之支票章不符，乃係丙
    ○○保險用印章之印文一節，為告訴人丙○○陳明在卷，被告對此亦不爭執，而
    丙○○之支票用印章及保險用印章雖均係木質章，惟支票用印章較舊，木質呈咖
    啡色，保險用印章較新，木質顏色與男性身分證底色相似，自外觀上即可區分等
    情，則經告訴人陳明屬實，參以被告供稱告訴人所請領之支票簿二本均由其使用
    ，使用至第二本之一半時出事，約已使用一年等語明確，則衡之被告使用支票期
    間已達一年，簽發之支票已有四十多張，及自印章之外表顏色即可明顯分辨支票
    用及保險用之二枚印章等情，被告對於支票章之印文究係何樣式實無諉為不知之
    理，而無誤將保險用章誤以為支票用章之可能，然被告竟仍在支票上蓋用保險用
    章，由此應足徵告訴人所稱：支票章由其保管，被告欲使用時須由其親自蓋印等
    語非虛，被告辯稱簽發支票均經告訴人同意云云不足採信。再被告於偵查中均坦
    認讓渡證書乃其所簽寫，未經告訴人同意之情，業如前述，核與告訴人指訴相符
    ，並有讓渡證書一紙附卷可稽，被告於本院調查、審理中翻異前詞供稱已取得告
    訴人同意而代為簽寫蓋印云云，顯係事後卸責之詞不足採信。至證人乙○○於本
    院調查中雖證稱附表編號四之支票為被告支付之酬勞，金額當場填寫等語明確，
    惟其證稱不知該支票上之印章如何蓋印，從而其證詞尚難採為有利於被告之證據
    。綜上，本件事證明確，被告犯行已堪認定，應依法論科。
二、核被告盜用丙○○之印章而偽造發票人為丙○○之支票所為，係犯刑法第二百零
    一條第一項之意圖供行使之用而偽造有價證券罪，其盜用丙○○印章蓋印於附表
    所示六張支票上，之後並將偽造完成之支票向他人行使，則其盜用印章之行為為
    偽造有價證券之階段行為，行使偽造有價證券之行為為偽造有價證券之低度行為
    ，均不另論罪；又被告偽造丙○○署名、盜用丙○○印章而偽造讓渡證書一紙，
    並持以向他人借錢周轉所為，則係犯刑法第二百十六條、第二百十條之行使偽造
    私文書罪，其偽造署名、盜用印章之行為為偽造私文書之部分行為，偽造私文書
    之行為為行使偽造私文書之低度行為，均不另論罪。公訴人漏未斟酌附表編號六
    所示之支票並未記載發票日，乃欠缺票據應記載事項之無效票據，僅具有私文書
    之性質，而認被告此部分亦涉犯偽造有價證券罪尚有未洽。另被告多次偽造有價
    證券、偽造私文書之行為，均時間緊接、方法相同，且各觸犯構成要件相同之罪
    名，顯均係基於概括犯意為之，應依刑法第五十六條連續犯之規定各論以一罪。
    再其所犯上開二罪，犯意個別，行為不同，罪名互殊，應分論併罰。查被告為本
    件犯行時為丙○○之丈夫，當時因經營生意需款孔急，一時為貪念所蔽致罹重典
    ，所偽造之本票僅五張，票面金額總計為五十二萬餘元，情節尚認輕微，惡性較
    自始即蓄意大量偽造者不可等同視之，核其犯罪之原因與當時所處之情狀，在客
    觀上足以引起一般同情，本院認若宣告處以偽造有價證券罪之法定低度刑期有期
    徒刑三年猶嫌過苛，情輕法重，爰依刑法第五十九條規定減輕其刑。爰審酌被告
    素行良好，有卷附之臺灣高等法院被告全國前案紀錄表可按，其為供生意周轉而
    偽造支票及讓渡證書等，支票票面金額總計五十二萬餘元，偽造之無效支票票面
    金額為二十萬元，其於行為時與告訴人具有夫妻關係，及犯後坦承部分犯行，在
    庭態度尚可等一切情狀，酌情各量處如主文所示之刑，並定應執行之刑。至被告
    偽造之如附表編號一至五所示支票五紙，應依刑法第二百零五條規定宣告沒收，
    又上開支票既已整紙沒收，爰不就其上被告所盜蓋之丙○○印文另為沒收之諭知
    ；被告於讓渡證書上所偽造之丙○○署名一枚，應依刑法第二百十九條之規定沒
    收之。
據上論斷，應依刑事訴訟法第二百九十九條第一項前段，刑法第五十六條、第二百零
一條第一項、第二百十六條、第二百十條、第五十一條第五款、第五十九條、第二百
零五條、第二百十九條，罰金罰鍰提高標準條例第一條前段，判決如主文。
中      華      民      國    九十一    年      三      月     十二     日
                                  臺灣高雄地方法院刑事第一庭
                                          法  官  黃  悅  璇
右正本證明與原本無異。
如不服本判決，應於判決送達後十日內，向本院提出上訴狀。
                                          書記官  沈      蘊
中    華    民    國      九十一      年      三      月      十三      日
附表：
┌──┬─────────┬───────────┬────────┐
│編號│票號              │發票日                │金額            │
├──┼─────────┼───────────┼────────┤
│一  │Ｂ0000000  │八十七年三月三十日    │十萬元          │
├──┼─────────┼───────────┼────────┤
│二  │Ｂ0000000  │八十七年四月二十日    │十萬元          │
├──┼─────────┼───────────┼────────┤
│三  │Ｂ0000000  │八十七年四月三十日    │二十萬元        │
├──┼─────────┼───────────┼────────┤
│四  │Ｂ0000000  │八十七年四月二十一日  │十萬元          │
├──┼─────────┼───────────┼────────┤
│五  │Ｂ0000000  │八十七年四月三十一日  │二萬六千九百元  │
├──┼─────────┼───────────┼────────┤
│六  │Ｂ0000000  │未記載                │二十萬元        │
└──┴─────────┴───────────┴────────┘
